臺灣高等法院民事判決　　　　　　　　 96年度上易字第287號
上　訴　人
即被上訴人　乙○○
被　上訴人
即　上訴人　甲○○
上列當事人間損害賠償事件，兩造對於中華民國96年1 月26日臺
灣桃園地方法院95年度訴字第1944號第一審判決，各自提起上訴
，本院於96年9月26日言詞辯論終結，判決如下：
    主      文
兩造上訴均駁回。
第二審訴訟費用由兩造各自負擔。
    事實及理由
一、上訴人即被上訴人乙○○（下稱乙○○）起訴主張：兩造係
    10餘年之好友，甲○○屢向伊誇稱其夫妻之財力，於民國（
    下同）92年7 月至10月間，因金錢借貸而生嫌隙，每於伊向
    甲○○催討款項時均遭其辱罵。於94年1月3日晚上10時許，
    甲○○前來伊之住所之守衛門口以：「社區裡面是不是有一
    位姓陳的小姐，他每次都找我老公睡覺、看Ａ片及討客兄」
    等語咆哮、惡意誹謗，隨後又會同其夫及女兒至警局告伊傷
    害，伊因而歷經連串訴訟，陷於無奈、痛苦、惡夢連連之自
    責深淵，而罹患憂鬱症，須長期接受藥物及心理治療，為此
    ，爰依侵權行為之法律關係，提起本訴請求甲○○賠償伊因
    受甲○○上開誹謗行為所生精神、名譽之損害，求為判決：
    甲○○應給付新台幣（下同）620,000 元，及自起訴狀繕本
    送達之翌日起至清償日止，按年息5%計算之利息。
二、被上訴人即上訴人甲○○（下稱甲○○）則以：本件刑事案
    件現正上訴中，乙○○之指訴與事實不符，其中羅姓警衛、
    黃金棠、廖秀嬌根本不在場，羅姓警衛可以證明其沒有說乙
    ○○所述之侮辱言詞，其只是去要債就遭乙○○毆打，且乙
    ○○於起訴狀中所述其向乙○○借錢之事，均非事實等語，
    資為抗辯。
三、原審判決甲○○應給付乙○○20,000元及自95年7 月27日起
    至清償日止，按年息5%計算之利息。駁回乙○○其餘之訴。
    乙○○提起一部上訴，上訴聲明為：(一)原判決不利於乙○○
    部分廢棄。(二)甲○○應再給付乙○○300,000元，及自95年7
    月27日起至清償日止，按年息5%計算之利息。甲○○上訴聲
    明為：(一)原判決不利於甲○○部分廢棄。(二)廢棄部分，乙○
    ○於第一審之訴駁回。兩造就對造上訴之答辯聲明均為：上
    訴駁回。
四、查原法院95年度簡上字第564 號刑事確定判決，判決主文記
    載：甲○○意圖散布於眾，而指摘足以毀損他人名譽之事，
    判處拘役20日，如易科罰金，以銀元300元即新台幣900元折
    算一日；減為拘役拾日，如易科罰金，以銀元300 元即新台
    幣900 元折算一日。前開確定判決認定之事實為：甲○○意
    圖散布於眾，於94年1月3日晚上10時許，前往乙○○所居住
    位在桃園縣中壢市○○○街70號之「巨蛋花園社區」，並在
    該社區管理員室前，向當時值班之管理員羅清桂指摘：「社
    區裡面是不是有一位姓陳的小姐，她每次都找我老公睡覺、
    看Ａ片及討客兄」等足以毀損乙○○名譽之事，乙○○聽聞
    後，隨即下樓欲找甲○○理論，甲○○又接續其上開誹謗犯
    意，在該社區大門口即管理員室前方之空地處，再度多次指
    摘上開足以毀損乙○○名譽之事，致令隨後到場之黃金棠、
    社區住戶廖秀嬌、乙○○之夫許德生等人皆因此聽聞；嗣因
    許德生嚴詞制止甲○○，甲○○始行離去。有原法院95年度
    簡上字第564號刑事確定判決在卷可稽（本院卷第102至105
    頁），可認為實在。
五、按因故意或過失，不法侵害他人之權利者，負損害賠償責任
    。不法侵害他人之身體、健康、名譽、自由、信用、隱私、
    貞操，或不法侵害其他人格法益而情節重大者，被害人雖非
    財產上之損害，亦得請求賠償相當之金額。其名譽被侵害者
    ，並得請求回復名譽之適當處分。民法第184條第1項前段、
    第195條第1項分別定有明文。乙○○主張甲○○於92年7 月
    10月間，至伊之住所誹謗伊，侵害其名譽等語，為甲○○所
    否認，並稱刑事案件之證人陳述不實云云。查甲○○於94年
    1月3日晚上10時許，至乙○○之居所，指摘足以毀損乙○○
    名譽之事，經原法院調取95年度壢簡字第1147號刑事卷宗，
    查核甲○○及證人黃金棠於偵查中之陳述屬實。又查原法院
    95年度簡上字第564 號確定判決，認定甲○○於前開時地確
    有誹謗乙○○之行為，詳前述，是甲○○故意不法侵害乙○
    ○之名譽，可以認定。從而，乙○○依民法第184條、第195
    條第1 項規定請求甲○○賠償其非財產上損害，係屬有據。
    甲○○辯稱刑事案件證人陳述不實，為不可採。甲○○另陳
    述兩造間其他債權債務關係及糾紛，核與本件判斷侵權行為
    無關。
六、按名譽被侵害者，關於非財產上之損害，加害人應負之賠償
    責任，以相當之金額為限，所謂相當，應以實際加害情形與
    對被害人名譽影響是否重大，及被害者之身份地位與加害人
    經濟狀況等關係定之（最高法院47年台上字第1221號判例要
    旨參照）。查甲○○係於夜間安靜時刻，多數人已返家休憩
    之際，於乙○○所居住社區守衛室，刻意喧鬧陳述不堪言詞
    ，使社區之人聽聞其內容，經審酌本件兩造係因金錢借貸關
    係生嫌隙，甲○○所用言詞對乙○○所生之損害程度，及乙
    ○○係家庭主婦，已婚育有兩子，高商畢業，名下有數筆營
    利資料；甲○○以保姆為職、依其戶籍謄本所載，已與其夫
    離婚，查無所得、財產資料，有兩造之財政部臺灣省北區國
    稅局94年度綜合所得稅各類所得清單暨財產歸屬資料清單在
    卷可稽（原審卷第15至20頁、第41、43頁，本院卷第53頁）
    ，並斟酌兩造之身份、地位、損害程度等一切情狀，乙○○
    請求甲○○賠償20,000元為適當，乙○○上訴請求甲○○再
    給付300,000元，為無理由，應予駁回。
七、綜上所述，乙○○依侵權行為之法律關係請求甲○○給付20
    ,000 元及自起訴狀繕本送達翌日即95年7月27日（有送達證
    書在卷可稽，原法院壢附民卷第134 頁）起至清償日止，按
    年息5%計算之利息，為有理由，應予准許，逾此範圍之請求
    ，為無理由，應予駁回。原審判命甲○○應給付乙○○20,0
    00元本息，於法並無不合。兩造各就其敗訴部分上訴，指摘
    原判決不當，求予廢棄改判，為無理由，應駁回其上訴。
八、本件事證已臻明確，兩造其餘攻擊防禦方法及未經援用之舉
    證，核與本件判決結果不生影響，不再一一論述，附此敘明
    。
九、據上論結，本件兩造之上訴，均為無理由，依民事訴訟法第
    449條第1項、第78條，判決如主文。
中　　華　　民　　國　　96　　年　　10　　月　　11　　日
                      民事第二庭
                        審判長法  官 吳謙仁
                              法  官 蘇瑞華
                              法  官 李瓊蔭
正本係照原本作成。
不得上訴。
中　　華　　民　　國　　96　　年　　10　　月　　11　　日
　　　　　　　　　　　　　　　書記官 王才生
